臺灣高等法院臺中分院民事裁定　100年度抗字第140號
抗　告　人　泰祥工程行即劉克彥
相　對　人　欣德營造股份有限公司
法定代理人　吳岳樺
上列當事人間請求給付工程款事件，抗告人對於中華民國100年1
月18日臺灣臺中地方法院99年度建字第102號所為裁定提起抗告
，本院裁定如下：
    主  文
抗告駁回。
抗告訴訟費用由抗告人負擔。
    理  由
一、按對於私法人或其他得為訴訟當事人之團體之訴訟，由其主
    事務所或主營業所所在地之法院管轄；當事人得以合意定第
    一審管轄法院；被告不抗辯法院無管轄權，而為本案之言詞
    辯論者，以其法院為有管轄權之法院；訴訟之全部或一部，
    法院認為無管轄權者，依原告聲請或依職權以裁定移送於其
    管轄法院，民事訴訟法第2條第2項、第24條第1項前段、第2
    5條、第28條第1項分別定有明文。又按私法人之普通審判籍
    ，依總事務所（主事務所）所在地定之。所謂總事務所，自
    係指定明章程業經註冊之合法總事務所而言，若事實上任意
    遷移未經變更章程依法註冊之總事務所，縱使實際上為辦理
    該法人事務之處所，要無拘束起訴之原告必應在該處所之法
    院起訴之理，最高法院18年上字第1720號判例意旨參照。再
    按定法院之管轄以起訴時為準，依起訴時之情事法院有管轄
    權者，縱令以後定管轄之情事有變更，該法院亦不失其管轄
    權，最高法院22年抗字第391號判例意旨復可參照。
二、查抗告人於99年9月16日遞狀向臺灣臺中地方法院（下稱原
    法院）提起本件請求給付工程款之訴，依抗告人所提相對人
    於99年10月22日之公司登記資料，相對人公司所在地登記為
    「雲林縣湖口鄉埔北村鱉潭4號1樓」（參見原法院卷第34頁
    ）（依相對人嗣所提經濟部函暨登記資料，於99年11月4日
    因門牌整編，更改為同村鱉潭5之1號，參見同卷第65、66頁
    ），而兩造又未合意定原法院為第一審管轄法院，被上訴人
    復已抗辯原法院就本件訴訟並無管轄權，則揆諸前開規定及
    說明，本件訴訟自應以相對人登記之所在地之法院即臺灣雲
    林地方法院（下稱雲林地院）為有管轄權之法院，從而，原
    法院裁定將本件訴訟移送雲林地院，經核並無不合。至抗告
    意旨雖辯稱相對人實際營業處所不在上開登記地址，「台中
    市○○區○○路45巷222號」方為相對人實際營業處所，如
    移轉至雲林地院管轄，勢必使兩造均需由台中市前往不相干
    之雲林縣進行訴訟，徒增訴訟成本，是原裁定引用判例失據
    ，應予撤銷云云，惟，相對人於原法院99年12月28日言詞辯
    論期日辯稱其確實還在雲林營業，台中之地址係有人冒用其
    名義與他人簽約等語（參見原法院卷第60頁），而不論抗告
    人主張於上開台中市之址營業而與其口頭約定訟爭承攬契約
    者，應如抗告人所稱為相對人之「分公司」（參見原法院卷
    第30頁）或如相對人所稱為他人「冒名」，究屬實體爭執，
    並非本件管轄權有無抗告程序所得審究，從而，抗告人主張
    本件訴訟應由所謂相對人實際營業處所之法院即原法院管轄
    ，原法院裁定將本訴移送雲林地院為不當云云，並無理由，
    應予駁回。
三、據上論結，本件抗告為無理由。爰依民事訴訟法第495條之1
    第1項、第449條第1項、第95條、第78條，裁定如主文。
中    華    民    國   100    年    3     月    29    日
                民事第三庭    審判長法  官  陳照德
                                    法  官  曾謀貴
                                    法  官  朱  樑
以上正本係照原本作成。
再為抗告應以適用法規顯有錯誤為理由。
如提起再抗告者應於裁定送達後10日內向本院提出抗告理由狀（
須按照他造人數附具繕本）並繳納抗告裁判費新臺幣1,000元，
同時委任律師或具有律師資格之關係人為代理人。
                                    書記官  曾煜智
中    華    民    國   100    年    3     月    29    日
                                                      Ａ